【裁判字號】    89,家訴,113
【裁判日期】    900628
【裁判案由】    交付遺產
【裁判全文】
臺灣臺北地方法院民事判決  八十九年度家訴字第一一三號
    原      告  乙○○
    訴訟代理人  甲○○
                              居台北市○○○路○段七○號
    被      告  行政院國軍退除役官兵輔導委員會台北市榮民服務處
                              設台北市○○○路一號
    法定代理人  劉艾迪        .
    訴訟代理人  楊俊雄律師
右當事人間交付遺產事件，本院判決如左：
    主    文
原告之訴及假執行之聲請均駁回。
訴訟費用由原告負擔。
    事    實
甲、原告方面：
壹、聲明：被告應給付原告新台幣二百萬元。並陳明願供擔保請准宣告假執行。
貳、陳述：原告係被繼承人龍芷英之子，並向本院聲明繼承准予備查在案，詎被告身
    為被繼承人龍芷英之遺產管理人，原告於八十九年一月三日向被告申請給付遺產
    ，竟遭其刁難拒絕依法給付，為此提起本件訴訟。
參、證據：提出本院八十六年十月十八日本院聲明繼承備查文件（家事法庭通知書）
    一件、被告覆函二件、原告信件一件、照片三紙、親屬關係公證書、委託書暨財
    團法人海峽交流基金會證明書各一件為證。
乙、被告方面：
壹、聲明：原告之訴駁回。如為不利於被告之判決，被告願供擔保，請准免為假執行
    。
貳、陳述：
一、被告依台灣地區與大陸地區人民關係條例第六十八條第一項及依該條第三項訂定
    之「退除役官兵死亡無人繼承遺產管理辦法」第三條、第四條規定，為亡故榮民
    龍芷英女士之遺產法定管理人；是被告應盡適當之義務，管理亡故榮民龍芷英女
    士之遺產，核先敘明。
二、本件原告就其主張之事實固提出親屬關係公證書、財團法人海峽交流基金會證明
    書及  鈞院備查函等件為證，惟查原告所提出之親屬關係公證書其中所載，被繼
    承人龍芷英之丈夫為鄒卓夫、兒子為原告乙○○，然由被繼承人龍芷英女士之戶
    籍謄本記載得知被繼承人龍芷英女士之配偶為劉豐績先生，而非鄒卓英先生（如
    被證二），此外，原告並非被繼承人龍芷英女士之兒子而是其外甥女，此有被繼
    承人龍芷英女士於七十七年八月間在中華民國紅十字會總會所填寫之台灣地區人
    民出境後轉往大陸探親登記表及入出境申請書可為佐證，是原告稱其為被繼承人
    兒子而主張繼承被繼承人龍芷英女士之遺產，顯屬無理由。
三、綜上所述，被告否認原告為被繼承人龍芷英女士之兒子，而拒絕其繼承遺產應屬
    有理由。
參、證據：提出行政院國軍退除役官兵輔導委員會令影本乙紙、戶籍謄本及除戶戶籍
    謄本影本三紙、中華民國臺灣地區（出入）境申請書及台灣地區人民出境後轉往
    大陸探親登記表影本各乙紙。
    理      由
一、按當事人主張「有利於己之事實者，就其事實有舉證之責任。」、「私文書應由
    舉證人證明其真正」民事訴訟法第二百七十七條、第三百五十七條前段定有明文
    ，次按「民事訴訟如係由原告主張權利者，應先由原告負舉證之責，若原告先不
    能舉證，以證實自己主張之事實為真實，則被告就其抗辯之事實即令不能舉證，
    或其所舉證據尚有疵累，亦應駁回原告之請求。」此有最高法院十七年上字第九
    一七號判例可參；又「在大陸地區製作之文書，經行政院設立或指定之機構或委
    託之民間團體驗證者，推定為真正」台灣地區與大陸地區人民關係條例第七條定
    有明文，而依該條例實行細則第八條之規定：「依本條例第七條規定推定為真正
    之文書，其實質上證據力，由法院或主管機關認定。文書內容與待證事實有關，
    且屬可信者，有實質上證據力。推定為真正之文書，有反證事實證明其為不實者
    ，不適用推定。」；又按大陸地區之公證書，雖經財團法人海峽交流基金會驗證
    ，謂係該縣公證處所核發無誤；然依台灣地區與大陸地區人民關係條例第七條及
    同條例施行細則第八條之立法精神以觀，各主管機關對於經海基會驗證之大陸地
    區公證書，仍應確實審查其實質內容之真實性與適法性。（最高法院八十六年度
    台上字第八三二二號判決參照）。經查本件原告就其為被繼承人龍芷英之子，並
    向本院聲明繼承，業經本院准予備查在案乙節，固已提出本院八十六年十月十八
    日本院聲明繼承備查文件（家事法庭通知書）一件、被告覆函二件、原告信件一
    件、照片三紙、親屬關係公證書、委託書暨財團法人海峽交流基金會證明書各一
    件為證，惟查原告所提出之親屬關係公證書其中所載，被繼承人龍芷英之丈夫為
    鄒卓夫、兒子為原告乙○○，然由被繼承人龍芷英女士之戶籍謄本記載得知被繼
    承人龍芷英女士之配偶為劉豐績先生，而非鄒卓英先生，此有被告提出之戶籍謄
    本一件為證。至原告雖駁斥稱劉豐績先生係龍芷英來台後之配偶；，鄒卓英乃龍
    芷英來台前之配偶云云，惟為被告所否認，並提出被繼承人龍芷英於七十七年八
    月間在中華民國紅十字會總會所填寫之台灣地區人民出境後轉往大陸探親登記表
    及入出境申請書以供本院審酌；觀之前揭文件均載明原告與被繼承人龍芷英之關
    係係姨媽與外甥女之關係，而非母子關係，並且係被繼承人請芷英親自填寫用印
    之記錄，故被告否認原告提出文書之真正即非無據，原告就此復未能提出其他證
    據證明其所述係為真實，是原告所稱其為被繼承人兒子，而主張繼承被繼承人龍
    芷英女士之遺產，即乏所據，而為無理由，應予駁回。又本訴既經駁回，其假執
    行之聲請即失所附麗，即應併予駁回，附此敘明。
二、結論：原告之訴為無理由，依民事訴訟法第七十八條，判決如主文。
中      華      民      國    九十      年      六      月    二十八    日
                                家事法庭法      官  賴劍毅
右為正本係照原本作成
如對本判決上訴，須於判決送達後廿日內向本院提出上訴狀
中      華      民      國    九十      年      六      月    二十九    日
                                        法院書記官  蔡健忠


司法院資訊處製作；財團法人民間司法改革基金會備份。
